【裁判字號】    98,審訴,3942
【裁判日期】    990106
【裁判案由】    護照條例
【裁判全文】
臺灣高雄地方法院刑事判決            98年度審訴字第3942號
公  訴  人  臺灣高雄地方法院檢察署檢察官
被      告  戊○○
上列被告因違反護照條例案件，經檢察官提起公訴（98年度偵字
第16170 號），嗣因被告等於準備程序進行中就被訴事實為有罪
陳述，經告知簡式審判程序之旨並聽取當事人意見後，本院裁定
由受命法官獨任進行簡式審判程序並判決如下：
    主  文
戊○○共同犯行使偽造護照罪，處有期徒刑壹年，併科罰金新臺
幣萬元，罰金如易服勞役，以新臺幣壹仟元折算壹日，減為有
期徒刑陸月，併科罰金新臺幣壹萬伍仟元，有期徒刑如易科罰金
及罰金如易服勞役，均以新臺幣壹仟元折算壹日，並免其刑全部
之執行。
    事  實
一、戊○○明知甲○○、丙○○（本院均已審結）、乙○○（乙○○部分本院另行審結）為跨區人蛇集團之成員，為牟取不
    法利益及取得中華民國之護照以供偽造之用，方便大陸地區
    人士進入大陸地區以外之國家或地區，由丙○○出面向戊○○詢問其可否提供護照，經戊○○首肯後，4 人遂與真實姓
    名、年籍不詳綽號「阿光」之香港籍成年男子、大陸地區人
    民江景芳及另一名不詳姓名年籍之成年男子，共同基於偽造
    及行使偽造中華民國護照之犯意聯絡，先由戊○○於民國95
    年8 月間某日，在桃園縣中壢市某便利商店內傳真其已辦妥
    美國入境簽證之中華民國護照資料（護照編號：0000 00000
    號）予丙○○，供前揭具有犯意聯絡之真實姓名、年籍不詳
    之成年人在大陸地區偽造戊○○名義之中華民國護照後，旋
    由乙○○於95年8 月26日在大陸地區深圳沙嘴村向「阿光」
    取得「戊○○」名義，而黏貼江景芳照片之偽造中華民國護
    照1 本（護照號碼：000000000 號），足以生損害於外交部
    領事事務局對中華民國護照管理之正確性。嗣後甲○○、丙○○又指示戊○○前往香港與乙○○會合，由戊○○持自身
    真正之中華民國護照（護照編號：000000000 號）及機票，
    先向香港機場櫃台辦理搭乘美國聯合航空編號UA-828次班機
    飛往美國芝加哥之登機證，辦畢後即由乙○○連同前開偽造
    之中華民國護照，一併交付江景芳，嗣江景芳於同日持前揭
    偽造之護照向香港機場海關查驗證照人員行使，欲出境搭乘
    前開班機之際，為香港海關人員當場查獲。
二、案經內政部入出國及移民署國境事務大隊報請臺灣桃園地方
    法院檢察署呈請臺灣高等法院檢察署檢察長令轉臺灣高雄地
    方法院檢察署檢察官偵查起訴。
    理  由
一、按犯罪之行為或結果，有一在中華民國領域內者，為在中華
    民國領域內犯罪，刑法第4 條定有明文。是依犯罪之態樣，
    牽連犯、連續犯之裁判上一罪，或接續犯、繼續犯、吸收犯
    （吸收關係）等實質上一罪之案件，有全部一部關係，而有
    一在中華民國境內為之者，即應適用我國刑法處罰；再依犯
    罪之參與型態，有1 人單獨為之，有2 人以上為之者，若2
    人以上共犯牽連犯之裁判上一罪，或共犯實質上一罪，其所
    犯之罪復有全部一部情形，且有一部在國內一部在國外為之
    ，亦應有刑法第4 條之適用，有最高法院85年度臺上字第32
    63號判決意旨足參。再中華民國憲法第4 條明文：「中華民
    國領土，依其固有之疆域，非經國民大會之決議，不得變更
    之。」，而國民大會至今亦未為變更領土之決議；中華民國
    憲法增修條文第11條復規定：「自由地區與大陸地區間人民
    權利義務關係及其他事務之處理，得以法律為特別之規定。
    」，並由臺灣地區與大陸地區人民關係條例第2 條第2 款、
    第75條分別指明：「大陸地區：指台灣地區以外之中華民國
    領土。」、「在大陸地區或在大陸船艦、航空器內犯罪，雖
    在大陸地區曾受處罰，仍得依法處斷。」，均揭示大陸地區
    仍屬我中華民國之領土。據此，大陸地區現在雖因事實上之
    障礙為我國主權所不及，但在大陸地區犯罪，仍應受我國法
    律之處罰，即明示大陸地區猶屬我國領域，並未對其放棄主
    權（最高法院94年度臺上字第6619號判決、90年度臺上字第
    705 號判決意旨參照）。經查，被告與甲○○、丙○○、乙○○等人為達使大陸地區人民江景芳持用偽造護照非法進入
    美國之犯罪目的，在臺灣地區共同謀議、提供護照影本供大
    陸地區之共犯偽造中華民國護照等行為，顯已開始著手實施
    犯罪，為整體犯罪行為之一部，固然行使偽造護照之結果在
    香港地區，而非在我國司法主權所管轄之區域內，惟揆諸前
    開規定及說明，我國自有刑事審判權，合先敘明。
二、本件被告戊○○所犯係法定刑為死刑、無期徒刑、最輕本刑
    為3 年以上有期徒刑以外之罪，於準備程序進行中被告就被
    訴事實為有罪陳述，由受命法官告知簡式審判程序要旨並聽
    取渠等與公訴人之意見，經被告同意適用簡式審判程序後，
    本院認為無不得或不宜改依簡式審判程序進行之處，爰依刑
    事訴訟法第273 條之1 ，本院裁定由受命法官獨任進行簡式
    審判程序。
三、上開事實，業據被告戊○○於本院審理時坦承不諱，核與共
    同被告甲○○、丙○○、乙○○於偵查、審理中所述相符。
    復有乙○○台胞證影本、戊○○旅客入出境紀錄查詢單、乙○○入出境查詢紀錄等在卷可稽；再被告因共犯江景芳使用
    以被告為名義之虛偽中華民國護照之同一犯罪行為，與同案
    被告乙○○、江景芳等人均遭控訴，嗣經香港特別行政區區
    域法院判刑1 年10月確定，並於96年2 月15日入監服刑至同
    年11月18日因假釋出監等情，有香港特別行政區域法院刑事
    案件2006年第964 號起訴書1 份、香港懲教署監禁證明書1
    紙在卷可查，是本件被告所為之上開犯行，除其自白外，並
    有上述補強證據以資佐證，足見被告前揭自白與事實相符，
    堪信為真實。本件事證明確，應予依法論科。又被告與甲○○、丙○○、乙○○、「阿光」、江景芳及另1 不詳姓名年
    籍之成年男子，雖共同偽造被告之中華民國護照，惟其偽造
    之方式，係提供被告之中華民國護照影本予不詳之人，待偽
    造完成後始交由江景芳持用，是該份偽造之被告中華民國護
    照上所蓋用之公印文，並無證據可資證明該公印文係屬偽造
    ，且縱屬偽造之公印文，亦無法證明被告有所參與，併此敘
    明。
四、核被告戊○○所為，係犯護照條例第24條第2 項之行使偽造
    護照罪，應按同條第1 項科刑。被告偽造護照後復持以行使
    ，偽造之低度行為應為行使之高度行為所吸收，不另論罪。
    被告戊○○與甲○○、丙○○、乙○○、「阿光」、江景芳
    及另1 不詳姓名年籍之成年人間，就上開犯行有犯意聯絡與
    行為分擔，為共同正犯。爰審酌被告僅因貪圖小利而紊亂國
    際間管制入出境秩序，所生危害非輕，惟念及被告前無犯罪
    之前科紀錄，有臺灣高等法院被告前案紀錄表1 份在卷可佐
    ，素行尚佳，且於本院審理中已坦承犯行，及參酌被告於本
    案中涉案之情節、次數、結果，及其智識程度、生活情況、
    目的、手段等一切情狀，量處如主文所示之刑，及就罰金部
    分諭知易服勞役之折算標準。又本件偽造之中華民國護照，
    雖已交付予共犯江景芳而為其所有，且供被告等人共同犯本
    案所用之物，惟未據扣案，為免日後執行之困難，爰不為沒
    收之諭知。再被告行為後，中華民國九十六年罪犯減刑條例
    業於96年7 月16日施行，所犯上開之罪非該條例第3 條第1
    項列舉不予減刑者，爰依同條例第2 條第1 項第3 款、第7
    條之規定，減輕其刑，並於判決主文同時諭知其宣告刑及減
    得之刑，併諭知易科罰金之折算標準，及就罰金刑部分諭知
    易服勞役之折算標準。
五、末按同一行為在香港或澳門已經裁判確定者，仍得依法處斷
    。但在香港或澳門已受刑之全部或一部執行者，得免其刑之
    全部或一部之執行，香港澳門關係條例第44條定有明文。又
    依刑法第9 條但書規定，在外國已受刑之全部或一部執行者
    ，得免其刑之全部或一部之執行者，應於判決主文宣告之，
    亦有最高法院70年度臺上字第1480號、71年度臺上字第5445
    號判決意旨參照；是依香港澳門關係條例第44條但書規定，
    免其刑之全部或一部之執行者，亦應同此處理。經查：本件
    被告曾因同一犯罪行為，在香港地區經判刑確定1 年10月，
    並於96年2 月15日入監服刑至同年11月18日因假釋出監等情
    ，已如前述，且被告犯後已有所悔悟，態度良好並坦承犯行
    ，被告經此審判及服刑教訓後，當知所警惕，本院爰認本件
    依法應免其刑之執行，是併予諭知如主文所示。
據上論斷，應依刑事訴訟法第273 條之1 第1 項、第284 條之1
、第299 條第1 項前段、護照條例第24條第2 項、刑法第11條前
段、第28條、第41條第1 項前段、第42條第3 項前段，中華民國
九十六年罪犯減刑條例第2 條第1 項第3 款、第7 條、第9 條，
香港澳門關係條例第44條但書，判決如主文。
本案經檢察官丁○○到庭執行職務
中    華    民    國    99    年    1     月    6     日
                  刑事第十庭  法  官    呂明燕
以上正本證明與原本無異。
如不服本判決應於收受本判決後10日內向本院提出上訴書狀，並
應敘述具體理由，如未敘述上訴理由者，應於上訴期間屆滿後20
日內補提理由書狀於本院（均須按他造當事人之人數附繕本）「
切勿逕送上級法院」。
中    華    民    國    99    年    1     月    6     日
                              書記官    張琇晴
附錄本件論罪科刑法條：
護照條例第24條
偽造、變造護照足以生損害於公眾或他人者，處 5 年以下有期
徒刑，併科新臺幣 50 萬元以下罰金。
行使前項文書者，亦同。
將護照交付他人或謊報遺失以供他人冒名使用者，處 5 年以下
有期徒刑、拘役或科或併科新臺幣 10 萬元以下罰金。

司法院資訊處製作；財團法人民間司法改革基金會備份。
